臺灣高雄地方法院民事判決　九十年度保險字第八一號
　　原　　　告　財團法人汽車交通事故特別補償基金
　　法定代理人　乙○
　　訴訟代理人　甲○○
　　被　　　告　丁○○○
　　被　　　告　丙○○
右當事人間給付補償金事件，本院判決如左：
    主      文
被告丁○○○應給付原告新臺幣柒拾參萬參仟捌佰元，及自民國九十年十二月二十一
日起至清償日止，按週年利率百分之五計算之利息。
原告其餘之訴駁回。
訴訟費用由被告丁○○○負擔二分之一，餘由原告負擔。
本判決原告勝訴部分於原告以新臺幣貳拾伍萬元供擔保後，得假執行；但被告丁○○
○如於假執行程序實施前，以新臺幣柒拾參萬參仟捌佰元為原告預供擔保，得免為假
執行。
原告其餘假執行之聲請駁回。
    事實及理由
一、本件被告經合法通知，未於言詞辯論期日到場，核無民事訴訟法第三百八十六條
    所列各款情形，爰依原告之聲請，由其一造辯論而為判決。
二、原告主張：被告丁○○○於民國八十九年四月十六日十八時許，駕駛其另一被告
    丙○○所有、車牌號碼ＶＨ－２４９８號自小客車（下稱系爭汽車），於行經高
    雄縣路竹鄉○○路五三七號前，因未注意車前狀況，不慎撞擊訴外人張家豪所騎
    乘未掛車牌之重型機車，致張家豪人車倒地，送醫後不治死亡。嗣經張家豪之母
    汪秀蘭依強制汽車責任保險法規定，向華南產物保險股份有限公司（下稱華南產
    險公司）申請汽車交通事故特別補償基金補償，經華南產險公司受理審核無誤，
    並依強制汽車責任保險法第三十九條第四項規定，扣除其已自軍人保險中所領新
    臺幣（下同）四十六萬六千二百元後，給付七十三萬三千八百元予汪秀蘭。被告
    丁○○○所駕駛之系爭汽車未依法投保強制汽車責任保險，依強制汽車責任保險
    法第三十八條第一項第二款、第三十九條規定，原告得於補償金額範圍內向加害
    人或汽車所有人求償，爰依強制汽車責任保險法第三十九條第二項、民法第一百
    九十一條之二、第一百九十二條及第一百九十四條規定，聲明請求判決命被告連
    帶給付原告七十三萬三千八百元，及自起訴狀送達翌日起至清償日止，按週年利
    率百分之五計算之利息，並願供擔保聲請假執行，提起本件訴訟等語。
三、按當事人對於他造主張之事實，已於相當時期受合法通知，而於言詞辯論期日不
    到場，亦未提出準備書狀爭執者，視同自認。民事訴訟法第二百八十條第三項定
    有明文。查原告主張之前揭事實，被告丁○○○已於相當時期受合法通知，而於
    言詞辯論期日不到場，亦未提出書狀作何聲明或陳述，依前揭法律規定，視同被
    告丁○○○自認，且有原告提出之道路交通事故證明書、張家豪死亡證明、張家
    豪、汪秀蘭戶籍謄本、領款收據各一件為證，復經本院依職權調閱高雄縣警察局
    湖內分局刑案偵查卷宗、臺灣高雄地方法院檢察署八十九年度相字第六０八號相
    驗卷、八十九年偵字第八七一０號過失致死案偵查卷及本院九十年交簡字第一三
    號過失致死刑事卷宗，查核屬實，堪信為真實。
四、又按特別補償基金依前條規定為補償者，視為加害人或汽車所有人損害賠償金額
    之一部分；特別補償基金於補償金額範圍內，得直接向加害人或汽車所有人求償
    。強制汽車責任保險法第三十九條第一、二項定有明文。特別補償基金之本質乃
    與汽車交通事故賠償義務人之「法定債務共同承擔」，故其擔負者與賠償義務人
    皆屬對於受害人之損害填補責任，前開法律條文規定之主要目的，在於避免受害
    人之雙重受償，平衡當事人之法律利益與基金之收支，並維持賠償義務人之損害
    賠償責任，尤其前開法律條文第二項規定，其本質類同於「保險代位權」之性質
    ，即應認係損害賠償請求權之法定移轉，代位求償對象應為損害賠償義務人，法
    條文字明定「加害人或汽車所有人」為代位求償對象，不符合強制汽車責任保險
    法以責任法為基礎之保險法體系，應屬立法疏失，汽車所有人並不因此一規定而
    當然得為代位求償權之行使對象，僅於其為汽車交通事故損害賠償義務人時，始
    得向其請求。是原告依前開條文第二項規定向被告代位求償，仍應依民法及其特
    別法規定中損害賠償請求權要件予以檢視，始得為之。
五、又按汽車、機車或其他非依軌道行駛之動力車輛，在使用中加損害於他人者，駕
    駛人應賠償因此所生之損害。但於防止損害之發生，已盡相當之注意者，不在此
    限；不法侵害他人致死者，對於支出醫療及增加生活上需要之費用或殯葬費之人
    ，亦應負損害賠償責任；被害人對於第三人負有法定扶養義務者，加害人對於該
    第三人亦應負損害賠償責任；不法侵害他人致死者，被害人之父、母、子、女及
    配偶，雖非財產上之損害，亦得請求賠償相當之金額。民法第一百九十一條之二
    、第一百九十二條第一項、第二項及第一百九十四條分別定有明文。原告主張之
    事實為真實，已如前述，原告自得依強制汽車責任保險法第三十九條第二項及前
    揭法律規定，向被告丁○○○主張代位求償。
六、又按當事人主張有利於己之事實者，就其事實有舉證之責任。民法第二百七十七
    條定有明文。原告雖向另一被告丙○○即系爭汽車所有人，併同請求與被告丁○
    ○○即本件汽車交通事故加害人連帶負損害賠償責任，惟被告丁○○○考領有自
    小客車執照，有前開相驗卷訊問筆錄為證，被告丙○○將系爭汽車借予被告丁○
    ○○使用，應無故意過失可言，且原告並未主張被告丙○○有何行為與任何損害
    賠償請求權要件合致，亦未主張係依何種法律規定向被告丙○○請求，此外，復
    未舉證證明被告丙○○有與被告丁○○○共同侵權行為之事實，依前開法律規定
    及說明，原告尚不得僅因被告丙○○為系爭汽車所有人，即向其行使代位求償權
    。
七、原告係代位被害人張家豪之母汪秀蘭向被告請求賠償殯葬費、法定扶養義務損害
    及非財產上損害，就其各部分損害之主張是否有理由，審酌如左：
  (一)殯葬費部分：此部分原告並未提出任何證據證明，本院參酌行政院法務部犯罪被
    害人補償金殯葬費補償標準，認殯葬費請求金額以三十萬元為適當。
  (二)法定扶養義務損害部分：被害人張家豪之母汪秀蘭為民國四十三年七月二十八日
    出生，現年四十七歲，無配偶，有子女三名，依八十九年台閩地區女性平均餘命
    計算，其餘命應為三十一點四四年，而九十一年平均每人民間消費支出為二十七
    萬八千七百三十九元，有本院依職權查詢之八十九年台閩地區簡易生命表及九十
    一年國民平均消費支出資料各一件為證，被害人張家豪對汪秀蘭應負之法定扶養
    義務數額，應為一百七十一萬一千五百九十四元２７８７３９國民平均消費支出
    ××１８．00000000汪秀蘭平均餘命年別單利百分之五複式霍夫曼係數
    ×１／３張家豪應分擔部分＝0000000）。
  (三)非財產上損害部分：審酌被告丁○○○駕駛汽車因過失致被害人張家豪死亡，張
    家豪死亡時年僅二十一歲，及被告丁○○○於本件事故發生後自首而接受裁判，
    並與被害人張家豪家屬達成和解等情狀，認被告應賠償汪秀蘭之非財產上損害金
    額以五十萬為適當。
  (四)綜上所述，被害人張家豪之母汪秀蘭得請求被告丁○○○賠償之金額為（３００
    ０００＋0000000＋５０００００＝0000000小數點以下四捨五入
    ）二百五十一萬一千五百九十四元。
八、又按損害之發生或擴大，被害人與有過失者，法院得減輕賠償金額，或免除之。
    民法第二百十七條第一項定有明文。本件被害人張家豪於本件汽車交通事故之發
    生，亦有騎乘未掛牌照之六百ＣＣ拼裝重型機車及疏未注意車前狀況之過失，本
    院認被告丁○○○僅須負百分之四十之責任，是汪秀蘭得請求被告丁○○○賠償
    之金額為一百萬四千六百三十八元（0000000×４０﹪＝0000000
    小數點以下四捨五入），超過原告代位請求之金額。
九、給付無確定期限者，債務人於債權人得請求給付時，經其催告而未為給付，自受
    催告時起，負遲延責任。其經債權人起訴而送達訴狀，或依督促程序送達支付命
    令，或為其他相類之行為者，與催告有同一之效力；遲延之債務，以支付金錢為
    標的者，債權人得請求依法定利率計算之遲延利息；應付利息之債務，其利率未
    經約定，亦無法律可據者，週年利率為百分之五；汽車交通事故之發生，如可歸
    責於被保險人或加害人以外之第三人者，保險人得於給付金額範圍內代位行使被
    保險人對於該第三人之損害賠償請求權。第二百二十九條第二項、第二百三十三
    條第一項及第二百零三條分別定有明文。綜上所述，原告依強制汽車責任保險法
    第三十九條第二項、民法第一百九十一條之二、第一百九十二條、第一百九十四
    條及前開法律規定，請求被告丁○○○給付原告七十三萬三千八百元，及自起訴
    狀繕本送達翌日即九十年十二月二十日起至清償日止，按週年利率百分之五計算
    之利息，為有理由，應予准許，逾此部分之請求及對另一被告丙○○之聲明，為
    無理由，應予駁回。
十、原告陳明願供擔保，聲請宣告假執行，經核其勝訴部份，合於民事訴訟法第三百
    九十條第二項規定，爰酌定相當之擔保金額宣告之；其餘假執行之聲請，因該部
    份訴之駁回而失所依據，應予駁回。
十一、訴訟費用負擔之依據：民事訴訟法第七十九條但書。
中　　　華　　　民　　　國　　九十一　　年　　　一　　　月　　二十二　　日
                              臺灣高雄地方法院民事第六庭
~B法　　　官　陳業鑫
右為正本係照原本作成。
如不服本判決，應於送達後廿日內，向本院提出上訴狀並表明上訴理由，如於本
判決宣示後送達前提起上訴者，應於判決送達後十日內補提上訴理由書（須附繕本）。
中　　　華　　　民　　　國　　九十一　　年　　　一　　　月　　二十二　　日
~B法院書記官　陳素徵
